【裁判字號】    99,上訴,29
【裁判日期】    990107
【裁判案由】    違反毒品危害防制條例
【裁判全文】
臺灣高等法院高雄 分院刑事判決      99年度上訴字第29號
上  訴  人  臺灣高雄地方法院檢察署檢察官
被      告  甲○○
上列上訴人因違反毒品危害防制條例案件，不服臺灣高雄地方法
院98年度審訴字第4256號中華民國98年11月27日第一審判決（起
訴案號：臺灣高雄地方法院檢察署98年度毒偵字第4797號），提
起上訴，本院判決如下：
     主  文
上訴駁回。
     理  由
一、按不服地方法院之第一審判決而上訴者，應向管轄第二審之
    高等法院為之。上訴書狀應敘述具體理由。上訴書狀未敘述
    上訴理由者，應於上訴期間屆滿後20日內補提理由書於原審
    法院，逾期未補提者，原審法院應定期間先命補正。第二審
    法院認為上訴書狀未敘述理由或 上訴有第362條前段之情形
    者，應以判決駁回之。但其情形可以補正而未經原審法院命
    其補正者，審判長應定期間先命補正。刑事訴訟法第361 條
    、第367 條，分別定有明文。所謂不服第一審判決之具體理
    由，必係依據卷內既有訴訟資料或提出新事證，指摘或表明
    第一審判決有何採證認事、用法或量刑等足以影響判決本旨
    之不當或違法，而構成應予撤銷之具體事由，始克當之（例
    如：依憑證據法則具體指出所採證據何以不具證據能力，或
    依憑卷證資料，明確指出所為證據證明力之判斷如何違背經
    驗、論理法則）；倘僅泛言原判決認定事實錯誤、違背法令
    、量刑失之過重或輕縱，而未依上揭意旨指出具體事由，或
    形式上雖已指出具體事由，然該事由縱使屬實，亦不足以認
    為原判決有何不當或違法者（例如：對不具有調查必要性之
    證據，法院未依聲請調查亦未說明理由，或援用證據不當，
    但除去該證據仍應為同一事實之認定），皆難謂係具體理由
    ，俾與第二審上訴制度旨在請求第二審法院撤銷、變更第一
    審不當或違法之判決，以實現個案救濟之立法目的相契合，
    並節制濫行上訴（最高法院97年度台上字第892 號判決意旨
    參照）。是以上訴人之上訴書狀或補提之上訴理由書，雖有
    敘述上訴理由，惟並未具體敘述第一審判決有上述違法、不
    當情形，即與未敘述具體理由無異，其所為上訴，即不符合
    上訴之法定要件。
二、又刑事審判旨在實現刑罰權之分配的正義，故法院對有罪被
    告之科刑，應符合罪刑相當之原則，使輕重得宜，罰當其罪
    ，以契合社會之法律感情，此所以刑法第57條明定科刑時應
    審酌一切情狀，尤應注意該條所列10款事項以為科刑輕重之
    標準，俾使法院就個案之量刑，能斟酌至當。而「量刑輕重
    係屬事實審法院得依職權自由裁量之事項，苟已斟酌刑法第
    57條各款所列情狀而未逾越法定刑度，不得遽指為違法」（
    最高法院72年度台上字第6696號判例意旨參照）。
三、經查：本件原判決依被告甲○○於原審之自白及其為警查獲
    所採之尿液檢體，經送高雄市立凱旋醫院以酵素免疫分析法
    及氣相層析質譜檢驗結果，均呈現嗎啡、甲基安非他命陽性
    反應，此有高雄巿政府警察局鼓山分局毒品案件嫌疑人尿液
    代碼－姓名對照登記表、高雄市立凱旋醫院98年7 月9 日濫
    用藥物尿液檢驗報告各1 份附卷可稽，足徵被告之任意性自
    白核與事實相符，認公訴人逕予追訴，並無不合，認定被告
    先後次施用第一、二級毒品之犯行，並因被告分別施用第一
    、二級毒品，犯意各別，應予分論併罰。並審酌被告前經強
    制戒治執行完畢釋放後，仍未能徹底戒絕毒品，復再犯本件
    施用毒品罪，顯見其自制力不足，無法擺脫毒品，未能體悟
    施用毒品對自己、家人造成之傷害及社會之負擔，惟念所犯
    施用毒品罪乃屬戕害自身身心健康行為，尚未對他人造成實
    害，其行為本身對社會所造成之危害並非直接，反社會性之
    程度應屬較低，且其犯後已坦認犯行等一切情狀，分別量處
    有期徒刑6 月及3 月，並定應執行刑為有期徒刑8 月，如易
    科罰金，以新臺幣壹仟元折算壹日。均已詳敘其所憑證據、
    認定理由及量刑依據。從形式上觀察，原判決並無認定事實
    錯誤、量刑瑕疵或違背法令之情形。
四、公訴人上訴意旨謂(1)按刑之量定，固為實體法上賦予法院得
    為自由裁量之事項，但此項職權之行使，仍應受比例原則、
    平等原則、罪刑相當原則之支配，以行為人之責任為基礎，
    並審酌刑法第57條所列各款應行注意事項及一切情狀為之，
    使輕重得宜，罰當其罪，以符合法律授權之目的，此即所謂
    自由裁量權之內部界限；如量處法定刑之最輕本刑，則需判
    決審酌情事間，彼此不得有矛盾之情。(2)被告甲○○前次施
    用毒品案件，經施以觀察、勒戒及強制戒治釋放後，然又再
    犯本案施用第一級毒品及第二級毒品之罪，顯見其於前述觀
    察、勒戒執行完畢後，起心動念之處，仍未能根絕施用毒品
    之惡習與誘惑，此部分亦為原審判決意旨認同；則既認被告
    自制力不足，實不宜量處最低且得易科罰金之有期徒刑6 月
    或2 月刑度，使刑罰失之教化效；再參以被告正值青年，尚
    有前程，依刑法預防再犯之刑罰目的，仍有必要量處不得易
    科罰金之刑度，方有助於被告堅定杜絕毒品之意念，淨化生
    活空間。雖原審判決被告施用第二級毒品，處有期徒刑3 月
    ，非最低有期徒刑，而就施用第一級毒品，卻處以最輕法定
    本刑有期徒刑6 月，前者重後者輕之量刑標準不同，似有失
    公平而不利益被告云云。
五、惟查，行為人施用毒品之數量、態樣並不相同，犯罪後之態
    度亦不同，審酌量刑時自有不同之考量，且量刑輕重係屬事
    實審法院得依職權自由裁量之事項，本案原審已斟酌刑法第
    57條各款所列情狀而未逾越法定刑度。本件檢察官上訴理由
    並未依據卷內既有訴訟資料或提出新事證，指摘或表明第一
    審判決有何採證認事、用法或量刑等足以影響判決本旨之不
    當或違法，而構成應予撤銷之具體事由；況查，公訴人於起
    訴時亦未對被告為具體求刑，於原審審判期日蒞庭公訴人對
    被告科刑範圍亦僅表示請依法審酌等語，此有原審審判筆錄
    可按（見原審卷第25頁），依上開說明，本件上訴顯無具體
    理由而不合法定程式應予駁回，並不經言詞辯論為之。
據上論斷，應依刑事訴訟法第367條前段、第372條，判決如主文
中    華    民    國    99    年    1     月    7    日
                  刑事第九庭    審判長法  官  莊秋桃
                                      法  官  范惠瑩
                                      法  官  田平安
以上正本證明與原本無異。
施用第一級毒品部分如不服本判決應於收受本判決後10日內向本
院提出上訴書狀，其未敘述上訴理由者，並得於提起上訴後10日
內向本院補提理由書狀（均須按他造當事人之人數附繕本）「切
勿逕送上級法院」。
施用第二級毒品部分不得上訴。
中    華    民    國    99    年    1     月    7     日
                                      書記官  張宗芳

司法院資訊處製作；財團法人民間司法改革基金會備份。
